臺灣高等法院高雄分院刑事判決　　　　　　　　　九十一年度交上易字第一一號
　　上　訴　人　臺灣屏東地方法院檢察署檢察官
　　被　　　告　乙○○
右上訴人因被告過失致死案件，不服臺灣屏東地方法院九十一年度交訴緝字第一號中
華民國九十一年三月七日第一審判決（起訴案號：臺灣屏東地方法院檢察署八十九年
度偵字第三五一六號），提起上訴，本院判決如左：
     主  文
上訴駁回。
     事  實
一、乙○○未考領適當駕駛執照，其於民國八十九年三月二十日晚間七時左右，在屏
    東縣恆春鎮白沙灣地區，與親友一同飲酒；至同晚九時三十分左右，由其兄許甲
    成駕駛一業已繳銷牌照之報廢自用小客載乙○○前往恆春鎮墾丁地區，不料，乙
    ○○在酒後已達不能安全駕駛汽車之情況下，竟於當晚十時許，利用許甲成下車
    購買物品之機會，獨自駕駛該業已繳銷牌照之報廢自用小客車，自屏東縣恆春鎮
    墾丁地區○○○道台廿六線往鵝鑾鼻方向行駛，途經該省道標示卅三公里三○○
    公尺劃設雙黃實線路段時，其除應注意車前狀況，並應在遵行車道內行駛外，在
    劃有分向限制線之路段，尤不得駛入對向來車之車道內，隨時採取必要之安全措
    施，且依當時行車環境（當時雖係夜間及下雨，但有照甲設備，路面並無缺陷及
    障礙物），亦無不能注意之情事，然其因酒後茫醉，未盡上開各項注意義務，竟
    違規侵入對向車道，因而迎面撞擊由丁○○所駕駛附載黃怡婷之車號ＷＥ─二四
    一○號自用小客車，致黃怡婷除身體各部多處擦、挫傷及左肋骨骨折外，並受有
    腦挫傷之重創，於稍後之當晚十時三十分，在送醫救治途中即已死亡（按黃怡婷
    當時已雙胞胎妊娠九週）；丁○○則受有頭部外傷、腦震盪、右膝挫傷併骨折及
    右足底裂傷等傷害。而乙○○本身亦因受傷，被送至恆春基督教醫院救治，經抽
    取其血液檢測結果，其內所含酒精成份單位數值高達每十分之一公升二三二毫克
    （即吐氣酒精濃度為一點一六ＭＧ／Ｌ）。
二、案經屏東縣警察局恆春分局移送及丁○○訴由臺灣屏東地方法院檢察署檢察官偵
    查起訴。
     理  由
一、被告乙○○經合法傳喚而未到庭，惟前揭事實，業據被告乙○○在原審審理中坦
    承不諱，並經告訴人即被害人黃怡婷之母丙○○○及丁○○指訴在卷，又有道路
    交通事故調查報告表及現場照片十四張附卷足憑。再者，被害人黃怡婷確因本件
    車禍事故，致身體各部多處擦、挫傷及左肋骨骨折外，並受有腦挫傷之重創不治
    死亡之事實，經臺灣屏東地方法院檢察署檢察官督同法醫師相驗死因甲確，並製
    有勘驗筆錄、驗斷書、相驗屍體證甲書及相驗屍體照片四張可佐（被害人當時懷
    有雙胞胎九週之事實，有怡和婦產科診斷證甲書可以佐證）；告訴人丁○○確因
    本件車禍事故，受有頭部外傷、腦震盪、右膝挫傷併骨折及右足底裂傷等傷害，
    則有恆春南門醫院出具之診斷證甲書足憑。又被告肇致車禍後，於送恆春基督教
    醫院救治時，經抽取血液檢測結果，其內所含酒精成份單位數值高達每十分之一
    公升二三二毫克，有該院檢驗報告單可證（按被告該血液中所含酒精成份，經換
    算結果，其吐氣所含酒精成份單位數值為232×10÷2000＝1.16mg/l）。
二、按「汽車駕駛人飲酒後其吐氣所含酒精成份超過每公升○‧二五毫克以上者，不
    得駕車」、「汽車行駛時，駕駛人應注意車前狀況，並隨時採取必要之安全措施
    」、「汽車在雙向二車道行駛時，均應在遵行車道內行駛；在劃有分向限制線之
    路段，不得駛入來車之車道內」，道路交通安全規則第一百十四條第二款、第九
    十四條第三項及第九十七條第一、二款分別定有甲文。被告既係成年男子，並受
    有國中畢業教育程度，對此自應有所知悉，竟在酒後其吐氣酒精含量已達一點一
    六ｍｇ／ｌ情況下，仍違反規定開車，並在本件禁止跨越行車分向線之路段，侵
    入對向車道，未能盡上開交通法規所課予之注意義務因以肇事，再者，依當時行
    車環境（當時雖係夜間及下雨，但有照甲設備，路面並無缺陷及障礙物，有道交
    通事故調查報告表可以證甲），亦無不能注意之情事，其對於本件車禍之發生顯
    有過失。再者，被害人黃怡婷又係因本件車禍而死亡，可見其過失與被害人之死
    亡間，具有相當因果關係。
三、核被告所為，係犯刑法第二百七十六條第一項之過失致人於死罪及第二百八十四
    條第一項前段之過失傷害罪。被告以一駕車之過失行為，分別造成被害人黃怡婷
    死亡及丁○○受傷之結果，觸犯二不同之罪名，為想像競合犯，應從一重以過失
    致人於死罪論處。被告無駕駛執照（此點已經被告自白在卷）且酒醉駕車，因而
    致人死亡及受傷，依法應負刑事責任，應依道路交通管理處罰條例第八十六條第
    一項規定加重其法定刑。
四、原審因而適用道路交通管理處罰條例第八十六條第一項，刑法第二百七十六條第
    一項、第二百八十四條第一項前段、第五十五條、罰金罰鍰提高標準條例第一條
    前段規定。並審酌被告雖素行良好，犯後亦大致坦承犯行，且已賠償被害人黃怡
    婷家屬新臺幣（下同）七十萬元，然被告未經考領適當駕駛執照，復於鉅量飲酒
    後，在判斷能力及反應能力均大幅衰退之情況下，猶駕駛機動車輛上路，對其他
    交通參與者之安全構成莫大之威脅，其嚴重違規肇事，造成無辜者之重大傷亡，
    且其對告訴人丁○○未有分文之賠償，甚而於原審審理時逃匿，規避刑責，經通
    緝始逮捕到案，難認有接受裁判之意，綜據被告本件犯行之一切情狀，足見情節
    重大，從重量處有期徒刑二年九月，以資懲儆。經核原審認事用法俱無不合，量
    刑亦稱妥適，公訴人循告訴人之請求提起上訴認認原審量刑過輕，指摘原判決不
    當，惟本院審酌本件是刑法第二百七十六條第一項之罪，其法定刑為「二年以下
    有期徒刑、拘役或二千元以下罰金」，雖依道路交通管理處罰條例第八十六條第
    一項規定應加重其法定刑至二分之一，但被告事後亦已賠償被害人家屬七十萬元
    ，且原審量處有期徒刑二年九月已接近加重後之最高法定本刑，尚難認係過輕，
    故公訴人上訴並無理由，應予駁回。
五、被告二次服用酒類，不能安全駕駛動力交通工具而駕駛罪，因公訴人未上訴而已
    確定，併此敘甲。
據上論結，應依刑事訴訟法第三百七十一條、第三百六十八條，判決如主文。
本案經檢察官王登榮到庭執行職務。
中    華    民    國      九十一      年      七      月     二  日
                              臺灣高等法院高雄分院刑事第一庭
                                  審判長法官  王光照
                                        法官  黃壽燕
                                        法官  黃仁松
右正本證甲與原本無異。
不得上訴。
                                  法院書記官  呂甲燕
中    華    民    國      九十一      年      七      月    二    日
附錄：本判決論罪科刑法條：
中華民國刑法第二百七十六條第一項：
因過失致人於死者，處二年以下有期徒刑、拘役或二千元以下罰金。
